臺灣臺北地方法院刑事裁定　　　　　　　94年度聲判字第87號
　聲　　請　　人
　即　告　訴　人　甲○○
　代　　理　　人　陳勇成律師
　被　　　　　告　乙○○
上列聲請人因被告偽造文書案件，不服臺灣高等法院檢察署檢察
長於中華民國94年7月20日以94年度上聲議字第2419號駁回聲請
再議之處分（原不起訴處分案號：臺灣臺北地方法院檢察署94年
度偵字第3448號），聲請交付審判，本院裁定如下：
    主  文
聲請駁回。
    理  由
一、聲請人即告訴人甲○○聲請交付審判之意旨略以：告訴人甲
    ○○原任職於中華航空股份有限公司（以下簡稱華航公司）
    空服處，至民國83年7月時任職期間已滿23年8月，再續職1
    年4月即滿25年，依法可申請退休並請領退休金，詎被告乙
    ○○為節省退休金之支出，以當時第三人劉俐君向華航公司
    指控告訴人甲○○曾向其勒索新臺幣5千萬元為由，而強令
    告訴人甲○○辭職，並通知告訴人甲○○將於83年7月25日
    召開人評會處理，然被告乙○○於偵查時所提出之「華航空
    服處83年7月25日之人評會會議紀錄」，經告訴人甲○○就
    該次會議之錄音比對，發現該會議紀錄並非依據該次人評會
    會議實際開會內容所為之記錄，而係由被告乙○○另行編撰
    製作後提出；又該次與會之成員有華航公司21位華航空服處
    之一級主管，但被告乙○○所提出之人評會會議紀錄上竟只
    有13位與會人員簽名，並非全部與會人員之簽名，顯係事後
    製作另行再找人簽名而成，更可足證該份被告乙○○提出之
    人評會會議紀錄確實並非當時會議召開之會議紀錄，係事後
    被乙○○告為節省退休金支出解雇告訴人甲○○所偽造而來
    。因認臺灣高等法院檢察署所為駁回再議聲請之處分，容有
    諸多疏漏事證而誤認事實之處，爰依刑事訴訟法第258條之1
    之規定，聲請裁定准予交付審判等語。
二、按告訴人不服上級法院檢察署檢察長或檢察總長認再議為無
    理由而駁回之處分者，得於接受處分書後十日內委任律師提
    出理由狀，向該管第一審法院聲請交付審判；又法院認為交
    付審判之聲請不合法或無理由者，應駁回之，刑事訴訟法第
    258條之1及第258條之3第2項前段分別定有明文。又法院為
    聲請交付審判之裁定前，得為必要之調查，刑事訴訟法第25
    8條之3第3項雖定有明文，然依上開刑事訴訟法之立法意旨
    ，既係對於檢察官不起訴或緩起訴裁量權制衡之一種外部監
    督機制，是法院就上開證據調查之範圍，應僅限於偵查中曾
    顯現之證據，不得再就告訴人於聲請交付審判時所提出之新
    證據再為調查，亦不可蒐集偵查卷宗外之證據。
三、經查：
（一）聲請人原告訴意旨略以：被告乙○○原係華航公司空服處
      處長，為告訴人甲○○任職華航公司期間之直屬上司，詎
      被告乙○○明知告訴人甲○○與案外人劉俐君僅因結婚協
      議而生爭執，竟基於偽造文書之犯意，並意圖使告訴人甲
      ○○遭解雇，於民國83年7月25日下午3時許，在該公司空
      服處人評會中，將不實註記告訴人甲○○因服用藥物造成
      精神錯亂之考核紀錄，提供會議出席人員，致與會成員遭
      誤導而決議解雇告訴人甲○○。因認被告乙○○上開行為
      涉有偽造文書罪嫌。
（二）上開案件前經臺灣臺北地方法院檢察署檢察官依據偵查結
      果，而以：(1)告訴人甲○○於華航公司歷年獎懲及系爭空
      服處人評會會議紀錄，其內容並無隻字片語敘及告訴人甲
      ○○有何服用禁藥及精神錯亂之情事，有中華航空公司員
      工個人資料表及該空服處於83年7月25日之人評會會議紀
      錄影本各乙份在卷可稽；(2)該人評會出席者眾，告訴人甲
      ○○尚有自由陳述之機會，告訴人甲○○如認決議內容與
      公司所訂工作規則不合，自可於收受總公司人評會決議解
      雇之正式通知後，依法為必要之申訴程序，詎其竟不待人
      評會之決議通知，即於華航公司人評會正式決議通知解雇
      之前，在員工自請離職預告書上簽名請求離職，是可認告
      訴人甲○○之離職實係出於本意，顯與被告乙○○無涉，
      告訴人甲○○據此指訴被告乙○○因散佈不實言論，致與
      會成員遭誤導而決議解雇告訴人甲○○等情，堪屬無據；
      (3)本件經發交臺北縣政府警察局新店分局調查，亦認未發
      現與告訴人甲○○所控訴之偽造文書罪嫌相符，有該局93
      年11月11日北警店刑證字第0930030059號函可佐；(4)而告
      訴人甲○○認華航公司人事處分之侵權行為，應屬民事債
      務糾葛，本宜循民事救濟途徑解決，告訴人甲○○就被告
      乙○○上揭侵權損害行為向臺灣臺北地方法提起民事訴訟
      ，並有最高法院87年度臺上字第2173號民事判決影本乙份
      在卷可稽，足認告訴人甲○○就其指陳各情，應係民事糾
      葛無訛。因認被告乙○○所涉偽造文書罪嫌尚有不足，而
      依刑事訴訟法第252條第10款之規定為不起訴處分在案；
      又前開案件經聲請人聲明不服而具狀聲請再議，旋由臺灣
      高等法院檢察署檢察長於94年7月20日以94年度上聲議字
      第2419號處分書認為依據前開理由，而認再議意旨，核無
      理由，因認原檢察官所為不起訴處分，經核並無不當，而
      駁回聲請人所為前開再議之聲請，嗣於94年8月3日將上開
      處分書送達於聲請人，經聲請人於94年8月12日委任律師
      提出理由狀向本院聲請交付審判等情，業經本院依職權調
      閱臺灣臺北地方法院檢察署94年度偵字第3448號及臺灣高
      等法院檢察署94年度上聲議字第2419號卷宗查明無訛，並
      有聲請人所提出之交付審判聲請狀在卷可參。
（三）又本院依職權調閱臺灣臺北地方法院檢察署94年度偵字第
      3448號及臺灣高等法院檢察署94年度上聲議字第2419號卷
      宗之結果：
    (1)告訴人甲○○所稱被告乙○○曾於人評會會議中宣讀就診
      紀錄及相關違規獎懲紀錄乙節，依據卷存之83年7月25日
      之空服處人評會會議紀錄及員工個人資料表影本觀之，其
      中內容及獎懲紀錄並無隻字片語敘及告訴人甲○○有何服
      用禁藥及精神錯亂之事，且告訴人甲○○迄未能提出相關
      證人以實其說，自難以告訴人甲○○片面之指訴逕認被告
      乙○○曾於人評會會議中有何不實陳述之情事。
    (2)告訴人甲○○雖稱上開人評會會議紀錄係於事後另行偽造
      云云，然依告訴人甲○○所提供之陳情書內容觀之，告訴
      人甲○○於斯時即已取得人評會會議紀錄，而其於本案偵
      查中均未曾提出該會議紀錄，迄至聲請交付審判時始指訴
      該會議紀錄係經偽造，顯屬可疑；又告訴人甲○○所認上
      開會議紀錄內記載不實部分，核與其告訴意旨所稱服用禁
      藥及精神錯亂乙節無涉，且告訴人甲○○並不否認案外人
      劉俐君曾因與其之感情問題而向華航公司空服處申訴乙節
      ，是被告乙○○自無另行偽造該次會議紀錄之必要；另上
      開會議紀錄之製作係由現場紀錄人員所為，核屬有權製作
      之人所記載之文書，其內容縱有不實，亦難以偽造文書之
      罪名相繩；況該會議紀錄之製作人並非被告乙○○，且依
      卷內現存事證亦無從認定被告乙○○確曾指示紀錄人員為
      不實內容之記載，自難認被告乙○○有何偽造文書之行為
      。
    綜上所述，原不起訴處分書及駁回再議聲請之處分書以前開
    理由認被告乙○○所涉偽造文書罪嫌之犯罪嫌疑尚屬不足，
    經核與卷內現存事證並無不合，是原檢察官及臺灣高等法院
    檢察署檢察長據此就被告所涉上開偽造文書案件分別予以不
    起訴處分及駁回再議之聲請，於法自無違誤。聲請意旨仍執
    前詞，對於原處分漫加指摘求予交付審判，非有理由，應予
    駁回。
據上論斷，應依刑事訴訟法第258條之3第2項前段，裁定如主文
。
中　　華　　民　　國　　94　　年　　10　　月　　31　　日
　　　　　　　　　臺灣臺北地方法院刑事第十五庭
                        審判長法  官  周祖民
                              法  官  吳麗英
                              法  官  黃雅君
上正本證明與原本無異。
本裁定不得抗告。
                              書記官  陳麗津
中　　華　　民　　國　　94　　年　　10　　月　　31　　日
